---
title: ""
author: ""
format:
  html:
    toc: true
    toc-expand: true
    toc-depth: 4
    toc-location: left
    number-sections: true
    self-contained: true
    code-fold: true
    output-file: "ESM"
editor_options: 
  chunk_output_type: console
execute: 
  warning: false
  message: false
  echo: true
---

# Project Setup

```{r}
#| label:  setup

source('https://inkaverse.com/setup.r')
```

# Data import

```{r}
gs <- "https://docs.google.com/spreadsheets/d/1I2GF6kSyilaZwi7kzY1iLJfPXlWKYuiNDqL3lsMwn_M/edit?gid=87393723#gid=87393723" %>% 
  as_sheets_id()

fb <- gs %>% 
  range_read(ss = .,sheet = "fb")
```

#Cálculo de índices de germinación
```{r}
# Install packages and dependencies

library(GerminaR)
library(factoextra)
library(dplyr)

# Prosopis data set

fb %>% 
   head(10) %>% 
   kable(caption = "fb_dataset")
```

```{r}

# germination analysis (ten variables)

gsm <- ger_summary(factors = c("germinacion")
                   , SeedN = "seeds"
                   , evalName = "D"
                   , cumulative = FALSE
                   , data = fb
                   )

# Prosopis data set processed

gsm %>% 
  head(10) %>% 
  mutate(across(where(is.numeric), ~round(., 2))) %>% 
  kable(caption = "Function ger_summary performe ten germination indices")
```

# Anova
$$y = media + germinación + error$$
##Porcentaje de germinación
```{r}
# analysis of variance

av_grp <- aov(grp ~ germinacion, data = gsm)
Anova(av_grp)

# mean comparison test

mc_grp <- ger_testcomp(aov = av_grp
                       , comp = c("germinacion")
                       , type = "tukey"
                       )

# data result

mc_grp$table %>% 
  mutate(
    across(where(is.numeric), ~ round(., 2))
  ) %>% 
  kable(
    caption = "Comparison of germination percentage among scarification treatments using Tukey test"
  )
```


```{r}
library(GerminaR)
#Gráfico
grp <- mc_grp$table %>% 
   fplot(data = .
       , type = "bar"
       , x = "germinacion"
       , y = "grp"
       , group = NULL
       , ylimits = c(0, 120, 20)
       , ylab = "Germinación ('%')"
       , xlab = F
       , legend = "none"
       , sigsize = 4
       , error = "ste"
       , sig = "sig"
       , color = T
       )+ 
  theme(
    axis.title.x = element_text(size = 8),  # título eje X
    axis.title.y = element_text(size = 9, face = "bold"),  # título eje Y
    axis.text.x = element_text(size = 12),   # números/categorías eje X
    axis.text.y = element_text(size = 10)    # números eje Y
  )

grp$layers[[1]]$aes_params$width <- 0.6

grp

 ggsave(plot =, "design/grp.jpg")
```



##Velocidad de germinación
```{r}
# analysis of variance

avgsp <- aov(gsp ~ germinacion, data = gsm)
Anova(avgsp)

# mean comparison test

mc_gsp <- ger_testcomp(aov = avgsp
                       , comp = c("germinacion")
                       , type = "tukey"
                       )

# data result

mc_gsp$table %>% 
  mutate(
    across(where(is.numeric), ~ round(., 2))
  ) %>% 
  kable(
    caption = "Comparación de la velocidad de germinación mediante tratamientos de escarificación usando la prubea de Tukey"
  )
```


```{r}
#Gráfico
gsp <- mc_gsp$table %>% 
   fplot(data = .
       , type = "bar"
       , x = "germinacion"
       , y = "gsp"
       , group = NULL
       , ylimits = c(0, 2.4, 0.2)
       , ylab = "Velocidad de germinación ('%')"
       , xlab = F
       , legend = "none"
       , sigsize = 4
       , error = "ste"
       , sig = "sig"
       , color = T
       )+ 
  theme(
    axis.title.x = element_text(size = 8),  # título eje X
    axis.title.y = element_text(size = 9, face = "bold"),  # título eje Y
    axis.text.x = element_text(size = 12),   # números/categorías eje X
    axis.text.y = element_text(size = 10)    # números eje Y
  )

gsp$layers[[1]]$aes_params$width <- 0.6

gsp

 ggsave(plot =, "design/gsp.jpg")
```

##Tiempo medio de germinación
```{r}
## Mean Germination Time (MGT)

# analysis of variance

avmgt <- aov(mgt ~ germinacion, data = gsm)
anova(avmgt)

# mean comparison test

mc_mgt <- ger_testcomp(aov = avmgt
                       , comp = c("germinacion")
                       , type = "tukey")

# data result

mc_mgt$table %>% 
  mutate(
    across(where(is.numeric), ~ round(., 2))
  ) %>% 
  kable(
    caption = "Comparación del tiempo medio de germinación"
  )
```

```{r}
#Gráfico

# bar graphics for mean germination time

mgt <- mc_mgt$table %>% 
  fplot(data = .
       , type = "bar" 
       , x = "germinacion"
       , y = "mgt"
       , group = NULL
       , ylimits = c(0,75, 15)
       , ylab = "Tiempo medio de germinación (horas)"
       , xlab = F
       , sig = "sig"
       , error = "ste"
       , color = T
       , legend = "none"
       )+ 
  theme(
    axis.title.x = element_text(size = 8),  # título eje X
    axis.title.y = element_text(size = 8.5, face = "bold"),  # título eje Y
    axis.text.x = element_text(size = 12),   # números/categorías eje X
    axis.text.y = element_text(size = 8)    # números eje Y
  )

mgt$layers[[1]]$aes_params$width <- 0.6

mgt

 ggsave(plot =, "design/mgt.jpg")
```


##Sincronía de germinación
```{r}
# analysis of variance

avsyn <- aov(syn ~ germinacion, data = gsm)
anova(avsyn)

# mean comparison test

mc_syn <- ger_testcomp(aov = avsyn
                       , comp = c("germinacion")
                       , type = "tukey")

# data result

mc_syn$table %>% 
  mutate(
    across(where(is.numeric), ~ round(., 2))
  ) %>% 
  kable(
    caption = "Comparación de la sincronización"
  )


```

```{r}
#Gráfico

# bar graphics for mean germination time

syn <- mc_syn$table %>% 
   fplot(data = .
       , type = "bar" 
       , x = "germinacion"
       , y = "syn"
       , group = NULL
       , ylimits = c(0,1.2, 0.2)
       , ylab = "Índice de sincronía de germinación"
       , xlab = F
       , sig = "sig"
       , error = "ste"
       , color = T
       , legend = "none"
       ) + 
  theme(
    axis.title.x = element_text(size = 8),  # título eje X
    axis.title.y = element_text(size = 8.5, face = "bold"),  # título eje Y
    axis.text.x = element_text(size = 12),   # números/categorías eje X
    axis.text.y = element_text(size = 10)    # números eje Y
  )


syn$layers[[1]]$aes_params$width <- 0.6

syn


 ggsave(plot =, "design/syn.jpg")
```

#Unir imagenes
```{r}
library(cowplot)

# Extraer la leyenda de uno de los gráficos
leyenda <- get_legend(
  grp + 
    labs(fill = "Tratamientos de envejecimiento acelerado (horas)") +
    theme(legend.position = "top")
)

# Quitar leyendas de los gráficos individuales
grp2 <- grp + theme(legend.position = "none")
mgt2 <- mgt + theme(legend.position = "none")
gsp2 <- gsp + theme(legend.position = "none")
syn2 <- syn + theme(legend.position = "none")

# Unir gráficos
plot_varger <- plot_grid(
  plot_grid(grp2, mgt2, gsp2, syn2, ncol = 2, labels = "auto"),
  leyenda,
  ncol = 1,
  rel_heights = c(6, 0.9)
)

plot_varger

ggsave(
  plot = plot_varger,
  filename = "design/ver_ger.jpg",
  units = "cm",
  width = 30,
  height = 15
)
```


#PCA de germinación
```{r}
#| eval: false

dtx <- gsm [, c(4,16, 17, 19, 21)]

#extracción de factores y variables

names(dtx)

data_pca <- dtx

pca_datos <- data_pca %>%
  group_by(across(1)) %>% 
  summarise(across(1:4, mean, na.rm = TRUE))

#En caso haya unidades NA en la base de datos

pca_datos[is.na(pca_datos)] <- 0

```

  
```{r}
library(factoextra)
library(ggrepel)
library(cowplot)

mv <- PCA(
  X = pca_datos[, 2:5],
  scale.unit = TRUE,
  graph = FALSE
)

# Variables
var <- fviz_pca_var(
  mv,
  col.var = "cos2",
  gradient.cols = c("blue", "red", "darkgreen"),
  repel = TRUE
)

var

ind <- fviz_pca_ind(
  mv,
  habillage = pca_datos$germinacion,
  palette = c("blue", "red", "darkgreen", "orange"),
  addEllipses = FALSE,
  repel = TRUE,
  label = "none", 
  legend.title = "Tratamientos"
)

ind

#Poner los nombres de los ind
#ind <- ind + 
#geom_text_repel(
 #   aes(
  #    x = mv$ind$coord[, 1],
   #   y = mv$ind$coord[, 2],
    #  label = pca_datos$germinacion
    #),
    #size = 4,
    #show.legend = FALSE
  #)

# combinar
plot <- list(var, ind) %>% 
  plot_grid(plotlist = ., ncol = 2, labels = "auto")

plot

ggsave(
  plot = plot,
  filename = "design/PCA.jpg",
  units = "cm",
  width = 30,
  height = 15
)
```

#Vigor
```{r}
vigor <- fb [, c(2, 4,19, 20, 21, 22, 23)]
#Calculo de media de vigor
vigor$longrad_media <- rowMeans(vigor[, grep("^longrad_8_", names(vigor))], na.rm = TRUE)
```

##ANOVA
```{r}
aov_vigor <- aov(longrad_media ~ germinacion, data = vigor)
Anova(aov_vigor)

# mean comparison test

vigor_commed <- ger_testcomp(aov = aov_vigor
                       , comp = c("germinacion")
                       , type = "tukey")

# data result

vigor_commed$table %>% 
  mutate(
    across(where(is.numeric), ~ round(., 2))
  ) %>% 
  kable(
    caption = "Comparación de la longitud de radícula"
  )


```

```{r}
# bar graphics for mean germination time

vigor_graf <- vigor_commed$table %>% 
   fplot(data = .
       , type = "bar" 
       , x = "germinacion"
       , y = "longrad_media"
       , group = NULL
       , ylimits = c(0,60, 10)
       , ylab = "Longitud media de la radícula (mm)"
       , xlab = "Tratamientos de envejecimiento (horas)"
       , sig = "sig"
       , error = "ste"
       , color = T
       , legend = "none"
       )+ 
  theme(
    axis.title.x = element_text(size = 8),  # título eje X
    axis.title.y = element_text(size = 8),  # título eje Y
    axis.text.x = element_text(size = 8),   # números/categorías eje X
    axis.text.y = element_text(size = 8)    # números eje Y
  )


vigor_graf$layers[[1]]$aes_params$width <- 0.6

vigor_graf

 ggsave(plot =, "design/vigor_graf.jpg")
```

#Arreglo para PCA
```{r}
PCA_multivariado <- gsm [ c( 2, 4, 16, 17, 19, 21)] %>% 
#agregar columna longrad_media de la tabla vigor
cbind(vigor [ c( 8)] )
```


# PCA

```{r}
#| eval: false

dtx_mult <- PCA_multivariado

#extracción de factores y variables

names(dtx_mult)

data_pca_mult <- dtx_mult

pca_datos_mult <- data_pca_mult %>%
  group_by(across(2)) %>% 
  summarise(across(1:6, mean, na.rm = TRUE))

#En caso haya unidades NA en la base de datos

pca_datos_mult[is.na(pca_datos_mult)] <- 0

```

  
```{r}
library(factoextra)
library(ggrepel)
library(cowplot)

mv_mult <- PCA(
  X = pca_datos_mult[, 3:7],
  scale.unit = TRUE,
  graph = FALSE
)

# Variables
var_mult <- fviz_pca_var(
  mv_mult,
  col.var = "cos2",
  gradient.cols = c("blue", "red", "darkgreen"),
  repel = TRUE
)

var_mult

ind_mult <- fviz_pca_ind(
  mv_mult,
  habillage = pca_datos_mult$germinacion,
  palette = c("blue", "red", "darkgreen", "orange"),
  addEllipses = FALSE,
  repel = TRUE,
  label = "none", 
  legend.title = "Tratamientos"
)

ind_mult

#Poner los nombres de los ind
#ind <- ind + 
#geom_text_repel(
 #   aes(
  #    x = mv$ind$coord[, 1],
   #   y = mv$ind$coord[, 2],
    #  label = pca_datos$germinacion
    #),
    #size = 4,
    #show.legend = FALSE
  #)

# combinar
plot <- list(var_mult, ind_mult) %>% 
  plot_grid(plotlist = ., ncol = 2, labels = "auto")

plot

ggsave(
  plot = plot,
  filename = "design/PCA_mult.jpg",
  units = "cm",
  width = 30,
  height = 15
)
```

# References

Broman, K. W., & Woo, K. H. (2017). Data organization in spreadsheets. The American Statistician, 72(1), 2–10. https://doi.org/10.1080/00031305.2017.1375989

Zuur, A. F., Ieno, E. N., & Elphick, C. S. (2009). A protocol for data exploration to avoid common statistical problems. Methods in Ecology and Evolution, 1(1), 3–14. https://doi.org/10.1111/j.2041-210x.2009.00001.x

Francoishusson. (2017, July 13). PCA course using FactoMineR | R-bloggers. R-bloggers. https://www.r-bloggers.com/2017/07/pca-course-using-factominer/

Kozak, M., & Piepho, H. (2017). What’s normal anyway? Residual plots are more telling than significance tests when checking ANOVA assumptions. Journal of Agronomy and Crop Science, 204(1), 86–98. https://doi.org/10.1111/jac.12220

Tanaka, E., & Hui, F. K. C. (2019). Symbolic formulae for linear mixed models. In Communications in computer and information science (pp. 3–21). https://doi.org/10.1007/978-981-15-1960-4_1

Schielzeth, H., Dingemanse, N. J., Nakagawa, S., Westneat, D. F., Allegue, H., Teplitsky, C., Réale, D., Dochtermann, N. A., Garamszegi, L. Z., & Araya‐Ajoy, Y. G. (2020). Robustness of linear mixed‐effects models to violations of distributional assumptions. Methods in Ecology and Evolution, 11(9), 1141–1152. https://doi.org/10.1111/2041-210x.13434

Jambor, H. K. (2025). A checklist for designing and improving the visualization of scientific data. Nature Cell Biology, 27(6), 879–883. https://doi.org/10.1038/s41556-025-01684-z
